---
documentclass: article #tipo do documento
papersize: a4 #tamanho da folha
linestretch: 1.6 #espaçamento entre linhas
fontsize: 12pt #tamanho da fonte
mainfont: Arial #fonte
header-includes: #incluir pacotes do latex
  - \usepackage[T1]{fontenc} #codificacao de texto para saida (output)
  - \usepackage[utf8]{inputenc} #codificacao de texto para entrada (input)
  - \usepackage{geometry} #pacote para definir formatação da pagina
  - \geometry{top=2.5cm, bottom=2.5cm, left=2.5cm, right=2.5cm, headheight=0pt, headsep=0pt, includehead, includefoot} #formatacao das margens, cabeçalho e rodape da pagina
  - \usepackage{placeins} #pacote para impedir que tabela passe do \FloatBarrier
  - \usepackage{colortbl} #pacote para colorir tabelas
  - \usepackage[brazilian]{babel} #codificacao para reconhecer texto em PT-BR
  - \usepackage{fancyhdr} #pacote para formatar cabeçalho ou rodape
  - \usepackage{grffile} #pacote para suportar mais nomes de arquivo e extensoes
  - \usepackage{caption} #pacote para adicionar legenda
  - \usepackage{subcaption} #pacote para adicionar sublegenda 
  - \usepackage{graphicx} # Adicionando o pacote graphicx
  - \usepackage{xcolor} # Adicionando o pacote xcolor
  - \usepackage{hyperref} #adicionando hiperlink
  - \pagestyle{fancy} #definindo estilo do cabeçalho e rodape personalizado
  - \definecolor{Verde}{HTML}{004040} #definindo cores que serao utilizadas
  - \definecolor{cinza}{HTML}{dbdbdb} #definindo cores que serao utilizadas
  - \definecolor{AzulClaro}{HTML}{4cafaf} #definindo cores que serao utilizadas
  - \definecolor{Rosa}{HTML}{af4caf} #definindo cores que serao utilizadas
  - \fancyhf{} #limpando cabeçalho e rodape 
  - \renewcommand{\headrulewidth}{0pt} #removendo linha do cabeçalho
  - \renewcommand{\footrulewidth}{0pt} #removendo linha do rodape
  - \fancyfootoffset[L]{1.5cm} #puxa o rodape 1.5cm a direita a partir da margem esquerda
  - \fancyfoot[C]{\colorbox{Verde}{\makebox[\dimexpr\textwidth+3cm\relax][c]{\includegraphics[width=1cm]{67752428.jpeg}\hfill\raisebox{0.25cm}{\Large \textcolor{white}{\thepage}}\hfill}}} #definindo o rodape com barra colorida, imagem a esquerda e paginacao ao centro 
output: #documentos que podem ser gerados como saida
  pdf_document: default #pdf gerado com configuração padrão do pdf_document
  html_document: default #html gerado com configuração padrão do html_document
  word_document: default #word gerado com configuração padrão do word_document
  bookdown::pdf_document2: #usa versao estendida do pdf document, do pacote bookdown
    number_sections: true #ativa numeração automatica das paginas
    toc: true #ativa sumario
    toc_depth: 3 #profundidade das seções, nesse caso ate 3 (seção, subseção e subsubseção)
    fig_caption: true #adicionar legenda às figuras (graficos)
    keep_tex: yes #mantém o arquivo .tex 
    lang: "pt-BR" #define idioma do documento como português brasileiro
---


```{r setup, include=FALSE} 
knitr::opts_chunk$set(echo = TRUE, warning = TRUE, message = TRUE, results=TRUE, fig.cap=TRUE)
#opções que podem ser utilizadas nos chunks. 
#Echo é para mostrar o código no pdf renderizado, 
#warning para mostrar caso o programa solte avisos com os codigos utilizados, 
#message para mostrar caso o programa solte mensagens com os codigos,
#ressults para mostrar o resultado do codigo utilizado
#fig.cap para mostrar uma legenda acima do gráfico
```

```{r portugues,echo=FALSE, warning=FALSE, message=FALSE,results='hide'}
Sys.setlocale(category = "LC_ALL", locale = "Portuguese_Brazil.1252") # Define a localidade para português do Brasil
```

```{r pacotes, echo=FALSE, warning=FALSE, message=FALSE,results='hide'}
library(ggplot2)
library(readxl)
library(dplyr)
library(xtable)
library(stringr)
library(stringi)

```


\begin{center}
\Large \textcolor{red}{Advertência}
\end{center}
&nbsp; Este documento foi elaborado pela profissional Yasmin de Miranda Nobre, com próposito didático, a fim de ajudar estudantes e profissionais da área de dados. O código Rmd está no seu [\textcolor{blue}{\textit{github}}](http://rmarkdown.rstudio.com).

 
\newpage
\tableofcontents

\newpage


\section{Metodologia}

&nbsp; Foi utilizado códigos em R para análise dos dados e em latex para construção do relatório. No arquivo Rmd constam comentários para o leitor entender o funcionamento dessa modalidade, adaptar e gerar seus documentos.
\newpage

\section{Resultados}
``` {r carregamento dos dados, echo=FALSE,warning=FALSE}

DadosExemplo = iris

#xtable(head(DadosExemplo))
```


&nbsp; Como exemplo iremos utilizar os dados conhecidos como \textit{iris}, famoso conjunto (de Fisher ou Anderson) que fornece as medidas em centímetros do comprimento e largura da sépala e pétala de flores de cada uma das 3 espécies de íris. As espécies são iris setosa, versicolor e virginica.

 \begin{table}[htb!]
\centering
\caption{Primeiras 5 Observações da Base de Dados \textit{iris}}
\rowcolors{1}{white}{cinza}
\begin{tabular}{crrrrr}
\hline
\rowcolor{Verde} \textcolor{white}{Comprimento Sépala} & \textcolor{white}{Largura Sépala} & \textcolor{white}{Comprimento Pétala} & \textcolor{white}{Largura Pétala} & \textcolor{white}{Espécie}\\
\hline  
5.10 & 3.50 & 1.40 & 0.20 & setosa \\ 
 4.90 & 3.00 & 1.40 & 0.20 & setosa \\ 
  4.70 & 3.20 & 1.30 & 0.20 & setosa \\ 
 4.60 & 3.10 & 1.50 & 0.20 & setosa \\ 
  5.00 & 3.60 & 1.40 & 0.20 & setosa \\ 
   \hline
\end{tabular}
\end{table}

No gráfico abaixo vemos a relação entre o comprimento e a largura da sépala das flores. Notamos que apenas no caso da espécie setosa há uma correlação entre as variáveis.
```{r regressao, fig.width=10, fig.height=6,  echo=FALSE, warning=FALSE, message=FALSE}
ggplot(DadosExemplo,aes(x=Sepal.Length,y=Sepal.Width, colour=Species))+
  ggtitle("Dispersão entre Comprimento e Largura da Sépala")+
  geom_point(size=3)+
  labs(x="Comprimento (cm)",y="Largura (cm)")+
  geom_smooth(method=lm)+
  labs(colour = "Espécie")+
   theme(plot.title = element_text(hjust = 0.5,
                                  margin = margin(b = 22), size=18),
        axis.text = element_text(size = 14),
        axis.title = element_text(size = 16),
        legend.title =  element_text(size = 16),
        legend.text =  element_text(size = 14),
        axis.title.y = element_text(vjust = +5), 
        axis.title.x = element_text(vjust = -2),
        plot.margin = unit(c(1,1,1,1),"cm"))
``` 
